臺灣臺北地方法院刑事判決
110年度簡字第2519號
公  訴  人  臺灣臺北地方檢察署檢察官
被      告  郭丞展




上列被告因違反洗錢防制法等案件，經檢察官提起公訴（110年
度偵字第4982號、第6180號）及移送併辦（110年度偵字第7879
號），被告於本院審理程序中自白犯罪（110年度訴字第551號）
，本院合議庭裁定改行簡易程序，逕以簡易判決處刑如下：
    主  文
郭丞展幫助犯洗錢防制法第十四條第一項之洗錢罪，處有期徒刑
參月，併科罰金新臺幣壹萬元，罰金如易服勞役，以新臺幣壹仟
元折算壹日。
    事實及理由
一、本案犯罪事實及證據，除起訴書及移送併辦意旨書之附表更
    正為本案判決之附表；證據部分增列「被告郭丞展與詐欺集
    團成員『容容』、『相澤南1』及不詳暱稱（僅有花朵圖騰）之
    對話紀錄截圖」外，其餘均引用檢察官起訴書及移送併辦意
    旨書之記載（如附件）。
二、論罪科刑：
　㈠按刑法上之幫助犯係對於犯罪與正犯有共同之認識，而以幫
    助之意思，於正犯實行犯罪之前或犯罪之際，為犯罪構成要
    件以外之行為，而予以助力，使之易於實行或完成犯罪行為
    之謂。所謂以幫助之意思而參與者，指其參與之原因，僅在
    助成正犯犯罪之實現者而言，又所謂參與犯罪構成要件以外
    之行為者，指其所參與者非直接構成某種犯罪事實之內容，
    而僅係助成其犯罪事實實現之行為者（最高法院88年度台上
    字第1270號、97年度台上字第1911號判決意旨參照）；又金
    融帳戶乃個人理財工具，依我國現狀，申設金融帳戶並無任
    何特殊限制，且可於不同之金融機構申請多數帳戶使用，是
    依一般人之社會通念，若見他人不以自己名義申請帳戶，反
    而收購或借用別人之金融帳戶以供使用，並要求提供提款卡
    及告知密碼，則提供金融帳戶者主觀上如認識該帳戶可能作
    為對方收受、提領特定犯罪所得使用，對方提領後會產生遮
    斷金流以逃避國家追訴、處罰之效果，仍基於幫助之犯意，
    而提供該帳戶之提款卡及密碼，以利洗錢實行，仍可成立一
    般洗錢罪之幫助犯(最高法院108年台上大字第3101號裁定意
    旨參照)。經查，被告郭丞展依卷內事證僅提供其所申辦之
    中國信託商業銀行（下稱中信商銀）帳戶存摺、提款卡及密
    碼予真實姓名年籍不詳之詐欺集團成員，供該集團成員持以
    收受詐騙告訴人2人之款項暨於提領後製造金流斷點以掩飾
    、隱匿犯罪所得之去向及所在，核係對他人遂行詐欺取財及
    洗錢之犯行資以助力而實施犯罪構成要件以外之行為，且在
    無積極證據證明被告係以正犯之犯意參與犯罪行為之情形下
    ，應認被告所為僅應成立幫助犯，而非論以正犯。
　㈡是核被告所為，係犯刑法第30條第1項前段、第339條第1項之
    幫助詐欺取財罪，以及刑法第30條第1項前段、違反洗錢防
    制法第2條第2款而犯同法第14條第1項之幫助一般洗錢罪。
    被告以一提供其帳戶存摺、提款卡及密碼之行為，幫助詐欺
    集團成員先後詐取告訴人2人財物暨掩飾、隱匿該犯罪所得
    之去向及所在，屬一幫助行為侵害數財產法益，為想像競合
    犯，應依刑法第55條前段規定，從一重論以幫助一般洗錢罪
    。
　㈢刑之減輕：
　⒈查被告為幫助犯，考量其幫助行為於詐術實施過程之可替代
    性高，且非誘騙告訴人2人陷於錯誤之主因，猶待其餘詐欺
    集團成員領款後始生掩飾、隱匿詐得款項之效果，復查無證
    據證明被告因而獲取任何犯罪所得，爰依刑法第30條第2項
    規定，按正犯之刑減輕之。
　⒉按犯前2條之罪，在偵查或審判中自白者，減輕其刑，洗錢防
    制法第16條第2項定有明文。查被告於本院審判程序時已自
    白本案犯行（見本院卷第62頁），爰依上開規定減輕其刑，
    並依刑法第70條規定遞減之。
　㈣爰以行為人之責任為基礎，審酌被告對於詐欺集團利用他人
    金融機構帳戶實行詐欺或其他財產犯罪，有所預見，竟仍率
    爾將金融帳戶之存摺、提款卡及密碼交予他人供犯罪使用，
    致告訴人2人受騙，使不法之徒藉此輕易於詐騙後取得財物
    ，並便利詐欺集團輕易掩飾、隱匿犯罪所得去向及所在，徒
    增司法機關偵查犯罪之困難程度，助長詐騙犯罪風氣，紊亂
    社會正常交易秩序，並提高社會大眾遭受詐騙損失之風險，
    所為實無足取。被告雖坦承犯行，然迄今未能與告訴人2人
    達成和解或賠償其等損害；兼衡其犯罪之動機、目的、手段
    、告訴人2人所受損害、大學肄業之智識程度、任職於餐廳
    、家庭經濟生活狀況等一切情況，量處如主文所示之刑，並
    就罰金部分，諭知易服勞役之折算標準，以資懲儆。
三、沒收部分：
　㈠犯罪所得之沒收，係法院剝奪犯罪行為人不法所得，將之予
    以收歸國有之裁判。目的係著重於剝奪犯罪行為人之實際犯
    罪所得，使其不能坐享犯罪之成果，故無利得者自不生剝奪
    財產權之問題。又幫助犯僅係對於犯罪構成要件以外行為為
    加工，除因幫助行為有所得外，正犯犯罪所得，非屬幫助犯
    之犯罪成果，自不得對其為沒收之諭知（最高法院106年度
    台上字第1196號判決意旨參照）。查本案被告所為，僅係提
    供其帳戶之存摺、金融卡及密碼予詐欺集團成員遂行詐欺取
    財及洗錢之犯行，對帳戶內之款項已無事實上之管領權，此
    外，遍查卷證並無證據足認被告因本案犯行而實際獲有任何
    犯罪所得，是尚不生犯罪所得應予沒收之問題。
　㈡次按洗錢防制法第18條第1項固規定「犯第14條之罪，其所移
    轉、變更、掩飾、隱匿、收受、取得、持有、使用之財物或
    財產上利益，沒收之；犯第15條之罪，其所收受、持有、使
    用之財物或財產上利益，亦同。」惟被告非實際上提款之人
    ，無掩飾隱匿詐欺贓款之犯行，非洗錢防制法第14條第1項
    之正犯，自無上開條文適用，附此敘明。
四、依刑事訴訟法第449條第2項、第3項、第454條第2項，逕以
    簡易判決處刑如主文。
五、如不服本判決，得自收受送達之翌日起20日內向本院提出上
    訴狀，上訴於本院第二審合議庭（須附繕本）。　　
本案經檢察官林劭燁提起公訴及移送併辦，檢察官許文琪、林婉
儀、葉芳秀到庭執行職務。
中　　華　　民　　國　　111 　年　　1 　　月　　13　　日
　　　　　　　　　刑事第十一庭  法　官　吳玟儒
上正本證明與原本無異。 
如不服本判決應於收受送達後20日內向本院提出上訴書狀，並應
敘述具體理由；其未敘述上訴理由者，應於上訴期間屆滿後20日
內向本院補提理由書（均須按他造當事人之人數附繕本）「切勿
逕送上級法院」。告訴人或被害人如對於本判決不服者，應具備
理由請求檢察官上訴，其上訴期間之計算係以檢察官收受判決正
本之日期為準。 因疫情而遲誤不變期間，得向法院聲請回復原
狀。
                                書記官  曹尚卿 
中　　華　　民　　國　　111 　年　　1 　　月　　13　　日
卷宗代碼：
偵一卷 臺灣臺北地方檢察署110年度偵字第4982號卷 偵二卷 臺灣臺北地方檢察署110年度偵字第6180號卷 偵三卷 臺灣臺北地方檢察署110年度偵字第7879號卷 審訴卷 本院110年度審訴字第389號卷              本院卷 本院110年度訴字第551號卷                
附表：
編號 詐騙時間 被害人 詐騙方法 匯款時間 匯款金額(新臺幣) 匯入帳戶 卷證頁數      匯款地點   一 109年9月25日某時許 蘇柏瑞(提告) 姓名年籍不詳自稱「小晨」之人，使用LINE通訊軟體向蘇柏瑞謊稱：可投資賭博網站保證獲利云云，致蘇柏瑞陷於錯誤，遂依指示匯款。 ㈠109年10月4日下午6時24分許  ㈡同日下午6時25分許 ㈢同年月5日上午11時32分許 ㈣同年月5日上午11時33分許 ㈤同年月5日上午11時35分許 ㈥同年月5日上午11時36分許 ㈠10萬元    ㈡7萬元  ㈢10萬元  ㈣10萬元  ㈤5萬元  ㈥5萬元 ㈠郭丞展之中信商銀帳號000000000000號帳戶 ㈡同上  ㈢同上  ㈣同上  ㈤同上  ㈥同上 ㈠告訴人蘇柏瑞於警詢之指訴（偵二卷第15至17頁） ㈡告訴人蘇柏瑞之內政部警政署反詐騙諮詢專線紀錄表、高雄市政府警察局左營分局舊城派出所受理詐騙帳戶通報警示簡便格式表、受理刑事案件報案三聯單（偵二卷第49至53頁） ㈢告訴人蘇柏瑞提供之網路匯款紀錄截圖（偵二卷第29至33頁） ㈣郭丞展之中信商銀帳戶開戶資料及交易明細（偵一卷第21至27頁；偵二卷第39至47頁；偵三卷第51至67頁）      ㈠至㈥： 網路銀行   二 109年9月19日中午12時許 粘維翰(提告) 姓名年籍不詳自稱「阿藤」之人，使用LINE通訊軟體向粘維翰謊稱：可投資賭博網站並達投資門檻後可獲取獎金云云，致粘維翰陷於錯誤，遂依指示匯款。 ㈠109年10月5日上午11時48分許 ㈡同日下午12時58分許 ㈢同年月7日下午5時43分許 ㈣同年月8日下午4時53分許 ㈠4萬6,000元  ㈡5萬元  ㈢5萬元  ㈣4萬7,000元 ㈠郭丞展上開中信商銀帳戶 ㈡同上  ㈢同上  ㈣同上 ㈠告訴人粘維翰於警詢之指訴（偵一卷第77至83頁） ㈡告訴人粘維翰之內政部警政署反詐騙諮詢專線紀錄表、彰化縣警察局芳苑分局萬興派出所受理詐騙帳戶通報警示簡便格式表、金融機構聯防機制通報單、受理各類案件紀錄表、受理刑事案件報案三聯單（偵三卷第33至34頁、第37頁、第43至48頁） ㈢告訴人粘維翰提供之網路匯款紀錄及與詐欺集團成員對話紀錄截圖（偵三卷第27至31頁） ㈣郭丞展之中信商銀帳戶開戶資料及交易明細（偵一卷第21至27頁；偵二卷第39至47頁；偵三卷第51至67頁）      ㈠至㈣： 網路銀行   
附件：
臺灣臺北地方檢察署檢察官起訴書
                                     110年度偵字第4982號
                                     110年度偵字第6180號
　　被　　　告　郭丞展　男　22歲（民國00年0月00日生）
　　　　　　　　　　　　住臺北市○○區○○街000巷00弄0○
　　　　　　　　　　　　　0號
　　　　　　　　　　　　居臺北市○○區○○○路000巷00號7
　　　　　　　　　　　　　樓
　　　　　　　　　　　　國民身分證統一編號：Z000000000號
上列被告因詐欺等案件，業經偵查終結，認應提起公訴，茲將犯
罪事實及證據並所犯法條分敘如下：
        犯罪事實
一、郭丞展明知金融機構帳戶之存摺、提款卡（含密碼）為個人
    信用之重要表徵，任何人皆可自行前往金融機構申請，並無
    特別之窒礙，且可預見將自己之存摺、提款卡（含密碼）交
    予他人使用，常與詐欺等財產犯罪密切相關，可能幫助掩飾
    他人詐欺犯罪所得財物，經犯罪集團利用以作為人頭帳戶，
    遂行詐欺犯罪，藉此躲避警方追查，竟仍基於縱幫助掩飾他
    人詐欺犯罪所得去向，他人持其金融帳戶以為詐欺犯罪工具
    ，均無違反其本意之幫助掩飾他人詐欺犯罪所得去向及幫助
    詐欺取財之不確定故意，於民國109年10月3日晚間9時30分許
    ，以1本金融帳戶1天新臺幣（下同）1,000元之代價，將中國
    信託商業銀行（下稱中信商銀）帳號000000000000號帳戶等
    之存摺、提款卡（含密碼）交予姓名年籍不詳自稱「相澤南
    1」等人。迨該人得手後，旋供自己或他人所屬之犯罪集團
    使用，意圖為自己或第三人不法之所有，分別於如附表所示
    之詐騙時間，以如附表所示之詐騙方法，致如附表所示之人
    均誤信為真，陷於錯誤，各於如附表所示之匯款時間、匯款
    地點，依指示匯款轉帳如附表所示之匯款金額至郭丞展之上
    開金融帳戶後，未幾旋遭提領一空。嗣因如附表所示之人均
    發現遭騙後報警處理，經調閱郭丞展上開帳戶之開戶及交易
    明細等資料後，始查悉上情。
二、案經如附表所示之人訴由臺北市政府警察局中山分局及嘉義
    市政府警察局第一分局報告偵辦。
        證據並所犯法條
一、證據清單暨待證事實：
編號 證據清單 待證事實 一 被告郭丞展於警詢時及本署偵查時之供述 ㈠供述有申辦中信商銀帳號000000000000號帳戶之存摺及提款卡之事實。 ㈡供述在網路上有看見提供帳戶作為娛樂城現金版出金使用，1帳戶每日即有1,000元不等之報酬，其當時只知道可以賺錢，想把之前被騙的錢拿回來，不清楚為何會有這麼好之事之事實。 二 告訴人即如附表所示之被害人於警詢時之指訴 如附表所示之被害人於犯罪事實欄所載之時間，遭本件詐欺集團成員施用本件詐術詐騙，致其等陷於錯誤，而於犯罪事實欄所載之時間，分別匯款至被告上開帳戶之事實。 三 中信商銀帳號000000000000號帳戶之開戶資料及交易明細 佐證被告有申辦上揭中信商銀帳戶，以及如附表所示之被害人，於犯罪事實欄所載之時間，分別匯款至被告上開帳戶之事實。 四 內政部警政署反詐騙諮詢專線紀錄表、高雄市政府警察局左營分局舊城派出所受理詐騙帳戶通報警示簡便格式表、受理刑事案件報案三聯單、告訴人蘇柏瑞、粘維翰提供之網路匯款紀錄截圖等資料 佐證如附表所示之被害人於犯罪事實欄所載之時間，遭本件詐欺集團成員施用本件詐術詐騙，致其等均陷於錯誤，而於犯罪事實欄所載之時間，分別匯款至被告上開帳戶之事實。 
二、被告辯解之駁斥：
  ㈠被告固以前揭情詞置辯，惟觀以帳號「容容」、「相澤南1」
    之詐欺集團成員於Messenger及LINE通訊軟體告知被告提供
    帳戶工作內容之訊息略以：「娛樂城租借戶頭，就準備一本
    簿子、提款卡就可以，就租給娛樂城使用，提款卡跟簿子然
    後還有身份證的正反面拍照，當然安全，都說是娛樂城現金
    版出金用…」、「記得你編碼20103，以後只會打20103週領1
    4000已撥款…」等內容，有Messenger及LINE通訊軟體訊息內
    容截圖等在卷可憑；而被告無庸實際工作，即可僅憑提供2
    帳戶資料即得每日領取2,000元，此顯然並非提供帳戶者之
    工作報酬，而專係以提供帳戶為不勞而獲之對價，而社會上
    一般之人對於此等提供帳戶以求不勞而獲之代價，均可輕易
    知悉對方係欲使用徵求來之帳戶以供不法使用，而將不法所
    得之部分分贓予提供帳戶之人，尤可見被告將其之帳戶資料
    提供對方使用，其對於對方將合法使用其之帳戶乙節，並不
    具正當之信賴可言；且我國對於所有賭博均認係屬違法而加
    以禁絕，僅有政府特許開放之樂透、今彩539、刮刮樂、運
    彩等為合法，其餘均為非法，此為一般社會大眾所熟知，而
    上開「容容」等人所述有關娛樂城之訊息提及「現金版」等
    情，顯係網路投注網站，又如線上投注站是合法之博奕公司
    ，何以不能以公司名義申請帳戶以供客戶匯款使用，非得使
    用與公司素無關連、亦欠缺信賴基礎之被告帳戶作為客戶匯
    款之用？僅徒增遭被告藉機凍結帳戶侵吞款項之風險，顯難
    認係經政府機關核准之合法博奕事業；參以被告於本案發生
    時為22歲之成年人，自陳為高中畢業之教育程度，曾從事服
    務業等工作經驗，縱然「容容」對外自稱合法經營，但其對
    於「容容」所提及之線上投注站係非法經營之情形，主觀上
    當可預見，則依一般社會經驗，被告既知悉徵求帳戶者係非
    法業者，則對於可能以其帳戶另供作其他不法使用，實應存
    有合理預期。復觀諸被告與「容容」上開通訊軟體對話內容
    ，可知該「工作」之內容係以提供人頭帳戶即每本帳戶每日
    可領1,000元，不用投資、拉客戶、面試，亦不用工作，縱
    使「容容」明確表示係經營合法之線上投注站，然被告僅提
    供1個帳戶每日即可獲得1,000元之收入，獲利如此豐盛，而
    現今社會工作競爭激烈，竟有不需勞動只提供帳戶即可獲取
    高額報酬之工作，實與常理有違；況被告亦自承：其之前工
    作月薪約3萬7,000元等語，其薪資、工時與本件提供帳戶所
    付出之勞力與所獲得之報酬間，顯有落差，是此等各節均違
    常殊甚，益證被告為貪圖獲取高額報酬，而將帳戶提供予毫
    不相識之人使用，容任他人以其交付之帳戶供作不法使用，
    是被告前揭所辯，實係事後畏罪卸責之詞，自無足採。
  ㈡再參以被告於寄送上開帳戶前，以LINE通訊軟體詢問「容容
    」：「這…安全吧」等語，「容容」則回應：「當然安全，
    我都說是娛樂城現金版出金用了…」等語後，被告即與「容
    容」確認寄送帳戶之細節，並於與「容容」上開對話後即將
    存摺、金融卡交予「容容」所指示交付之人即「相澤南1」
    等情，可見被告當時對於「容容」陳述來路不明線上投注網
    站所提之優渥條件是否合法，亦感懷疑，惟「容容」就被告
    提出是否為人頭帳戶等疑問，僅空泛否認係安全及供娛樂城
    現金版使用，而未具體回應該線上投注站徵求帳戶之模式究
    竟與人頭帳戶有何不同，被告竟仍於前開問題未獲「容容」
    正面回應，仍與「容容」相約寄送帳戶存摺、金融卡事宜，
    佐以被告自承：當時伊只知道可以賺錢，想把之前被騙的錢
    拿回來，不知道為何會有這麼好的事等語，可知被告當時因
    急欲獲得金錢，以致對於「容容」所陳述提供帳戶之提議，
    僅簡單詢問前開問題，即於未經任何查證下，將上開銀行帳
    戶存摺、金融卡寄出，被告當有預見其於提供上開帳戶之存
    摺、金融卡及密碼交予不詳人士使用，而足以預見該幫助行
    為，可幫助該詐欺集團掩飾不法行為或隱匿犯罪所得款項而
    猶仍提供，自不違反其本意，足見被告確有幫助詐欺及幫助
    洗錢之不確定故意甚明，縱被告係誤認可提供帳戶以賺取金
    錢而交付上開帳戶，亦與其提供上開帳戶之行為幫助他人遂行
    詐欺取財及洗錢等犯罪無互斥關係，蓋行為人之意思決定與
    意思活動支配之行止，即為刑法概念之行為，被告提供個人金融
    機構帳戶之目的或為賺取金錢，然其依常理及經驗判斷可知提
    供帳戶之對象顯有可疑之處等，業如前述，是被告提供上開
    帳戶之行為，均係在個人意思決定、意思活動下進行，為個人
    意思主宰支配之行為，此項意思決定之形成，無論動機為何，
    均無從解免其本人在意思自由之情況下，提供個人金融機構
    帳戶幫助他人遂行前揭犯罪之罪責。是被告上開所辯顯非可
    採，其犯嫌堪予認定。
三、按行為人主觀上認識該帳戶可能作為收受及提領特定犯罪所得
    使用，他人提領後即產生遮斷資金流動軌跡以逃避國家追訴、
    處罰之效果，仍基於幫助之犯意而提供，應論以幫助犯同法
    第14條第1項之一般洗錢罪（最高法院108年台上大字第3101
    號裁定意旨參照）。次按刑法上之幫助犯，係對於犯罪與正
    犯有共同之認識，而以幫助之意思，對於正犯資以助力，而未
    參與實施犯罪之行為者而言（最高法院49年台上字第77號判決
    意旨參照）。本件被告與上開詐欺集團成員並無共同實施詐
    欺取財或掩飾詐欺取財罪不法犯罪所得之去向之犯意聯絡或行
    為分擔，僅基於幫助詐欺取財及幫助掩飾他人詐欺取財罪不
    法犯罪所得之去向之犯意，提供前開帳戶予上開詐欺集團之
    成員使用，業如前述，且被告亦自承：對方可使用伊帳戶作
    使用等語，顯見被告主觀上即認識該帳戶係作為他人收受及提
    領特定犯罪所得使用，他人提領後自產生遮斷資金流動軌跡以逃
    避國家追訴、處罰之效果，足認被告自係基於幫助洗錢之犯
    意而提供前開帳戶供詐欺集團成員使用。則該詐欺集團之成
    員利用被告所提供之幫助，使如附表所示之被害人因該詐欺
    集團之成員施用詐術而陷於錯誤，因此均匯款至被告所提供
    之前揭帳戶，從而促使上開詐欺集團詐欺取財行為之實現，
    是被告所為係參與詐欺取財或洗錢罪構成要件以外之行為，且
    在無證據證明被告係以正犯而非以幫助犯之犯意參與犯罪之
    情形下，依上揭說明，應認其所為係幫助犯而非正犯行為，合
    先敘明。
四、核被告所為，係犯刑法第30條第1項前段、第339條第1項之
    幫助詐欺取財、以及刑法第30條第1項前段、為洗錢防制法
    第2條第2款之洗錢行為，而涉犯同法第14條第1項之幫助洗錢
    罪嫌。按學理上所稱之接續犯，係指多次之數行為，該當
    於同一犯罪構成要件，但因係於同一時、地，或甚為密接時
    、地之作為，而持續侵害同一法益，依社會健全通念，咸認
    其各舉動之獨立性極為薄弱，將之視為一個行為較為合理，
    使各舉動構成一單一之犯罪行為，給予一個法律上之評價而
    言（最高法院101年度台上字第2925號判決意旨參照）。查
    上開詐欺集團成員就如附表編號一及二所示之被害人，係分
    別基於同一犯意而於如附表編號一㈠至㈥、編號二㈠至㈣所示之
    密接時、地所為，並各持續侵害同一被害人之財產法益，詐
    騙手法亦大致相同，足認各次行為之獨立性極為薄弱，自難
    以強行分離而論以數罪，應以包括之一行為予以評價，是請
    就如附表附表編號一㈠至㈥、編號二㈠至㈣所示之各被害人遭詐
    騙數次之行為，均論以接續犯之一罪。又被告係以一提供上
    開帳戶之幫助掩飾他人詐欺犯罪所得去向及幫助詐欺取財之
    行為，詐騙如附表所示之被害人及幫助掩飾該等詐欺取財犯
    罪之犯罪所得去向之行為，係一行為觸犯數罪名，為想像競合
    犯，請依刑法第55條規定，從一重之幫助洗錢罪嫌論處。再
    被告係以一行為觸犯如附表所示之2次幫助洗錢罪名，為想像
    競合犯，請依刑法第55條之規定，從一重論處。另被告係以
    幫助他人犯罪之意思而實施犯罪構成要件以外之詐欺取財及
    洗錢行為，均為幫助犯，請審酌均依刑法第30條第2項之規定
    減輕其刑。
五、再按刑法有關沒收之相關規定業於104年12月30日、105年6
    月22日歷經2次修正公布，並自105年7月1日施行；而修正後
    刑法第2條第2項明定：「沒收、非拘束人身自由之保安處分
    適用裁判時之法律」。又修正後刑法第11條規定：「本法總
    則於其他法律有刑罰、保安處分或沒收之規定者，亦適用之
    。但其他法律有特別規定者，不在此限」，修正後刑法施
    行法第10條之3第2項亦規定：「105年7月1日『前』施行之其
    他法律關於沒收、追徵、追繳、抵償之規定，不再適用」
    。復按105年12月28日修正公布、106年6月28日施行之洗錢
    防制法第18條第1項規定「犯第十四條之罪，其所移轉、變
    更、掩飾、隱匿、收受、取得、持有、使用之財物或財產上
    利益，沒收之」，則本於後法優於前法原則及特別法優先普
    通法原則，洗錢防制法前揭規定相對於修正後刑法關於沒收
    之規定，自屬「其他法律有特別規定」而應優先適用，非刑
    法施行法第10條之3第2項所稱不再適用之情形，則本案犯罪
    所得沒收自應優先適用洗錢防制法第18條第1項之規定。查
    被告雖有將上開銀行帳戶之金融卡及密碼等資料提供予詐欺
    集團成員使用，掩飾或隱匿詐欺取財之款項，且該詐欺取財
    之款項業已匯入被告前開各該金融帳戶，惟已由該詐騙集團
    成員提領一空，犯罪所得自不屬於被告，且其否認有因此取
    得任何對價，又綜觀卷內相關事證並無足證明被告確有藉此
    取得任何不法利得，是本件既無從證明被告上揭行為有何犯
    罪所得，且卷內復無證據可認被告曾自詐欺集團處獲取任何
    犯罪所得。是揆諸前揭說明，尚無從認定被告因前揭行為而
    有實際犯罪所得，自無犯罪所得應予宣告沒收之問題，附此
    敘明。
六、依刑事訴訟法第251條第1項提起公訴。
    此　致
臺灣臺北地方法院
中　　華　　民　　國　 110　　年　　3 　　月　　3 　　日
　　　　　　　　　　　　　　　檢　察　官  林  劭  燁
本件正本證明與原本無異
中　　華　　民　　國　 110　　年　　3　 　月　  17    日
　　                          書　記　官　石  珈  融
附表：
編號 詐騙時間 被害人 詐騙方法 匯款時間 匯款金額(新臺幣) 匯入帳戶      匯款地點  一 109年9月25日 蘇柏瑞(提告) 姓名年籍不詳自稱「小晨」之人，使用LINE通訊軟體向蘇柏瑞謊稱：可投資賭博網站保證獲利云云，致蘇柏瑞陷於錯誤，遂依指示匯款。 ㈠109年10月4日下午6時24分 ㈡同日下午6時25分 ㈢同年月5日上午11時32分 ㈣同年月5日上午11時33分 ㈤同年月5日上午11時35分 ㈥同年月5日上午11時36分 ㈠10萬元    ㈡7萬元   ㈢10萬元   ㈣10萬元   ㈤5萬元   ㈥5萬元    ㈠郭丞展上開中信商銀帳戶 ㈡同  上   ㈢同  上   ㈣同  上   ㈤同  上   ㈥同  上      ㈠至㈥： 網路銀行  二 109年9月19日中午12時許 粘維翰(提告) 姓名年籍不詳自稱「阿藤」之人，使用LINE通訊軟體向粘維翰謊稱：可投資賭博網站並達投資門檻後可獲取獎金云云，致粘維翰陷於錯誤，遂依指示匯款。 ㈠109年10月5日下上午11時48分 ㈡同日中午12時58分 ㈢同年月7日下午5時43分許 ㈣同年月8日下午4時53分許 ㈠4萬6,000元   ㈡5萬元   ㈢5萬元    ㈣4萬7,000元 ㈠郭丞展上開中信商銀帳戶 ㈡同  上   ㈢同  上    ㈣同  上      ㈠至㈣： 網路銀行  
臺灣臺北地方檢察署檢察官併辦意旨書
                                     110年度偵字第7879號
　　被　　　告　郭丞展　男　22歲（民國00年0月00日生）
　　　　　　　　　　　　住臺北市○○區○○街000巷00弄0○
　　　　　　　　　　　　　0號
　　　　　　　　　　　　居臺北市○○區○○○路000巷00號7
　　　　　　　　　　　　　樓
　　　　　　　　　　　　國民身分證統一編號：Z000000000號
上列被告因詐欺等案件，認應移請臺灣臺北地方法院併案審理，
茲將併案意旨敘述如下：
一、起訴案件之犯罪事實及審理情況：
  ㈠起訴案號：本署110年度偵字第4982、6180號
  ㈡審理案號：臺灣臺北地方法院110年度審訴字第389號（壬   
              股）
  ㈢原起訴事實：郭丞展明知金融機構帳戶之存摺、提款卡（含
    密碼）為個人信用之重要表徵，任何人皆可自行前往金融機
    構申請，並無特別之窒礙，且可預見將自己之存摺、提款卡
    （含密碼）交予他人使用，常與詐欺等財產犯罪密切相關，
    可能幫助掩飾他人詐欺犯罪所得財物，經犯罪集團利用以作
    為人頭帳戶，遂行詐欺犯罪，藉此躲避警方追查，竟仍基於
    縱幫助掩飾他人詐欺犯罪所得去向，他人持其金融帳戶以為
    詐欺犯罪工具，均無違反其本意之幫助掩飾他人詐欺犯罪所
    得去向及幫助詐欺取財之不確定故意，於民國109年10月3日
    晚間9時30分許，以1本金融帳戶1天新臺幣（下同）1,000元
    之代價，將中國信託商業銀行（下稱中信商銀）帳號000000
    000000號帳戶等之存摺、提款卡（含密碼）交予姓名年籍不
    詳自稱「相澤南1」等人。迨該人得手後，旋供自己或他人
    所屬之犯罪集團使用，意圖為自己或第三人不法之所有，分
    別於如原起訴書附表所示之詐騙時間，以如原起訴書附表所
    示之詐騙方法，致如原起訴書附表所示之人均誤信為真，陷
    於錯誤，各於如原起訴書附表所示之匯款時間、匯款地點，
    依指示匯款轉帳如原起訴書附表所示之匯款金額至郭丞展之
    上開金融帳戶後，未幾旋遭提領一空。嗣因如原起訴書附表
    所示之人均發現遭騙後報警處理，經調閱郭丞展上開帳戶之
    開戶及交易明細等資料後，始查悉上情。
二、移請併案審理之犯罪事實：
  ㈠郭丞展明知金融機構帳戶之存摺、提款卡（含密碼）為個人
    信用之重要表徵，任何人皆可自行前往金融機構申請，並無
    特別之窒礙，且可預見將自己之存摺、提款卡（含密碼）交
    予他人使用，常與詐欺等財產犯罪密切相關，可能幫助掩飾
    他人詐欺犯罪所得財物，經犯罪集團利用以作為人頭帳戶，
    遂行詐欺犯罪，藉此躲避警方追查，竟仍基於縱幫助掩飾他
    人詐欺犯罪所得去向，他人持其金融帳戶以為詐欺犯罪工具
    ，均無違反其本意之幫助掩飾他人詐欺犯罪所得去向及幫助
    詐欺取財之不確定故意，於民國109年10月3日晚間9時30分許
    ，以1本金融帳戶1天1,000元之代價，將中信商銀行帳號0000
    00000000號帳戶之存摺、提款卡（含密碼）交予真實姓名年
    籍不詳之人。迨該人得手後，旋供自己或他人所屬之犯罪集
    團使用，意圖為自己或第三人不法之所有，分別於如附表所
    示之詐騙時間，以如附表所示之詐騙方法，致如附表所示之
    人誤信為真，陷於錯誤，各於如附表所示之匯款時間、匯款
    地點，依指示匯款轉帳如附表所示之匯款金額至郭丞展之上
    開金融帳戶後，未幾旋遭提領一空。
  ㈡核被告郭丞展所為，係犯刑法第30條第1項前段、第339條第1
    項之幫助詐欺取財、以及刑法第30條第1項前段、為洗錢防
    制法第2條第2款之洗錢行為，而涉犯同法第14條第1項之幫助
    洗錢罪嫌。按學理上所稱之接續犯，係指多次之數行為，該
    當於同一犯罪構成要件，但因係於同一時、地，或甚為密接
    時、地之作為，而持續侵害同一法益，依社會健全通念，咸
    認其各舉動之獨立性極為薄弱，將之視為一個行為較為合理
    ，使各舉動構成一單一之犯罪行為，給予一個法律上之評價
    而言（最高法院101年度台上字第2925號判決意旨參照）。
    查上開詐欺集團成員就如附表所示之被害人，係基於同一犯
    意而於如附表編號一㈠至㈣所示之密接時、地所為，並持續侵
    害同一被害人之財產法益，詐騙手法亦大致相同，足認各次
    行為之獨立性極為薄弱，自難以強行分離而論以數罪，應以
    包括之一行為予以評價，是請就如附表編號一㈠至㈣所示之被
    害人遭詐騙數次之行為，論以接續犯之一罪。又被告係以一
    提供上開帳戶之幫助掩飾他人詐欺犯罪所得去向及幫助詐欺
    取財之行為，詐騙如附表所示之被害人及幫助掩飾該等詐欺
    取財犯罪之犯罪所得去向之行為，係一行為觸犯數罪名，為想
    像競合犯，請依刑法第55條規定，從一重之幫助洗錢罪嫌論
    處。另被告係以幫助他人犯罪之意思而實施犯罪構成要件以
    外之詐欺取財及洗錢行為，為幫助犯，請審酌依刑法第30條
    第2項之規定減輕其刑。
三、認定併案事實所憑之證據資料：
  ㈠被告於警詢時之供述。
  ㈡告訴人即如附表所示之被害人於警詢時之指訴。
  ㈢被告上開中信商銀帳戶之開戶資料及交易明細
  ㈣告訴人匯款至被告上開帳戶之匯款交易明細翻拍照片。 
  ㈤告訴人提供其與詐欺集團成員LINE通訊軟體訊息內容。
  ㈥內政部警政署反詐騙諮詢專線紀錄表、彰化縣警察局芳苑分
    局萬興派出所受理詐騙帳戶通報警示簡便格式表、受理各類
    案件紀錄表、金融機構聯防機制通報單。
四、原起訴事實與併案事實之關係：
    被告前因提供其所申辦上開中信商銀銀行之金融帳戶資料供
    詐欺集團成員使用而涉犯幫助詐欺等案件，業經本署檢察官
    以110年度偵字第4982、6180號提起公訴，現由貴院以110年
    度審訴字第389號案件審理中，有該案起訴書、被告全國刑
    案資料查註表在卷可參。而本件併案之犯罪事實，與前開已
    起訴之如原起訴書附表編號二所示之犯罪事實完全相同，核
    屬事實上同一之案件，依刑事訴訟法第267條審判不可分原
    則，應予一併審判，爰請依法併案審理。
　　此　致
臺灣臺北地方法院
中　　華　　民　　國　 110　　年　　3 　　月　　26　　日
　　　　　　　　　　　　　　　檢　察　官　林劭燁
附表：
編號 詐騙時間 被害人 詐騙方法 匯款時間 匯款金額(新臺幣) 匯入帳戶      匯款地點  一 109年9月19日中午12時許 粘維翰(提告) 姓名年籍不詳自稱「阿藤」之人，使用LINE通訊軟體向粘維翰謊稱：可投資賭博網站並達投資門檻後可獲取獎金云云，致粘維翰陷於錯誤，遂依指示匯款。 ㈠109年10月5日上午11時48分 ㈡同日中午12時58分 ㈢同年月7日下午5時43分許 ㈣同年月8日下午4時53分許 ㈠4萬6,000元   ㈡5萬元   ㈢5萬元    ㈣4萬7,000元 ㈠郭丞展上開中信商銀帳戶 ㈡同  上   ㈢同  上    ㈣同  上      ㈠至㈣： 網路銀行